臺灣桃園地方法院刑事判決　　　　　　　 94年度易字第910號
公　訴　人　臺灣桃園地方法院檢察署檢察官
被　　　告　丙○○
指定辯護人　本院公設辯護人　彭詩雯
上列被告因竊盜案件，經檢察官提起公訴（94年度偵字第5608號
），本院判決如下：
    主  文
丙○○竊盜，累犯，處有期徒刑肆月，如易科罰金以佰元折算
壹日。
    事  實
一、丙○○前因違反肅清煙毒條例案件，經臺灣高等法院以86年
    度上訴字第5482號判處有期徒刑3 年4 月確定後，已於民國
    92年10月4 日執行完畢。卻仍不知警惕，基於意圖為自己不
    法所有之犯意，於94年3 月15日中午12時50分許，在桃園縣
    大溪鎮○○路210 號「大溪郵局」內，見正在排隊之乙○○
    將其皮包懸掛在其前方之娃娃車內，且乙○○正轉頭與其後
    方之友人聊天，無法注意到前方娃娃車之相關狀況，丙○○
    遂趁機下手竊取前述皮包內之現金新台幣（下同）2 萬8 千
    元，得手後正欲離去之際，為在乙○○前方排隊之甲○○發
    現，遂出手抓住丙○○之手臂並予制止，丙○○所竊得之現
    金遂掉落在地上，後經丙○○用力甩開甲○○之手臂後，乃
    拾起地上之現金迅速逃離。惟於同日中午12時55分許，即在
    桃園縣大溪鎮○○路13號前為警查獲，並起出上述2 萬8 千
    元之贓款。
二、案經桃園縣政府警察局大溪分局報告臺灣桃園地方法院檢察
    署檢察官偵查後起訴。
    理  由
一、上述竊盜之犯罪事實，業據被告丙○○於警、偵訊及本院訊
    問、審理時坦承不諱，核與證人即被害人乙○○於警詢及本
    院審理時證述之情節相符；又證人甲○○亦於警詢及本院審
    理時明確證稱：有看到被告把手伸進去乙○○之皮包偷東西
    等語；此外，又有贓物認領保管單1 紙在卷可稽，足見被告
    上開自白確與事實相符，應堪採信。至於甲○○抓住被告之
    手臂制止被告時，被告雖有用力掙脫，而可能構成刑法第32
    9 條之準強盜罪。惟按，刑法第329 條之準強盜罪，必須行
    為人為防護贓物、脫免逮捕，而當場施強暴脅迫之行為，始
    足當之。而所謂強暴、脅迫之手段，必須行為人有意直接或
    間接對於人之身體施以暴力，壓制他人之抵抗，亦即需有施
    暴行於人之主觀意思及客觀積極行為，始足當之。經查：證
    人甲○○雖於偵查中證稱：「（問：被告有無推妳的身體？
    ）答：我只知道我的手有他手的勒痕，可能是甩不開的時候
    ，有用手抓我的手將我推開」等語；然上開「被告用手推開
    」之舉動，僅係證人根據其手上之勒痕所為之推測之詞，並
    非其親眼看見或明確確認其所親身經歷之過程。又甲○○於
    警詢中指稱：我伸手抓住犯嫌的手…這時犯嫌就用力將我的
    手甩開，錢就掉了一地，歹徒將錢抓了就往康莊路跑等語，
    僅表示被告係以消極掙脫方式欲甩開甲○○之手，並未提及
    被告有另行實施積極行為而出手推開甲○○之舉動。其次，
    甲○○於本院審理時，證稱：「（問：既然你抓被告的手，
    被告如何跑掉？）答：被告甩開我的手，我的手有被告的手
    痕，就是抓到的痕跡。」、「（問：除此外，被告有無攻擊
    你其他地方？）答：就是很用力甩開。」等語，就被告掙脫
    之過程，亦僅能明確記憶被告有用力甩開之動作，至於被告
    有無其他積極推、打、咬、抓之行為，則無任何印象。至於
    甲○○雖稱其手臂有被告之手痕存在，但證人乙○○於本院
    審理時到庭證稱：被告已經把錢拿出來了，甲○○有阻止他
    ，有抓住被告的手，被告就把甲○○的手甩開。（問：被告
    有無用另一隻手抓甲○○的手，用力把甲○○的手扳開？）
    答：沒有注意到，我只有注意到手有甩開的動作。（問：除
    此外，被告還有無任何肢體上攻擊？）答：無。被告就跑掉
    。（問：有無看到甲○○因此受傷？）答：有，她說她的手
    很痛，有看到她的手紅紅的等語詳盡；是乙○○亦僅看見被
    告有用力將甲○○之手甩開之動作，而無看到其他積極實施
    不法腕力之動作；再參酌乙○○與甲○○所謂紅腫、抓痕之
    情形，衡情很有可能係被告甩開掙脫甲○○之手時，用力自
    甲○○手中將其手臂抽出，在抽出之過程中指甲不慎抓到或
    刮擦到甲○○之手臂所致；是案發時在場之甲○○與乙○○
    ，既均無法明確認定被告於掙脫甩開之過程中，有其他有意
    推擠、毆打或抓刺等積極之壓制舉動，自不能僅因甲○○之
    手臂上留有類似抓痕之紅腫痕跡，即認被告在主觀上及客觀
    上，均有積極實施不法腕力而壓制甲○○之意思與行為。且
    公訴意旨亦認為被告應僅構成竊盜罪，而未構成準強盜罪。
    綜上所述，本件事證明確，被告犯行堪以認定。
二、核被告丙○○所為，係犯刑法第320 條第1 項之普通竊盜罪
    。又被告有如事實欄所載之犯罪科刑執行情形，有臺灣高等
    法院被告全國前案紀錄表1 份在卷可查，其於有期徒刑執行
    完畢後5 年內，再犯本案有期徒刑以上之罪，為累犯，應依
    刑法第47條規定加重其刑。爰審酌被告於案發時已非青壯之
    齡，謀生較為不易，又其係趁被害人轉頭與他人聊天之際，
    趁其不知而下手行竊，其犯罪之手段尚未具有強烈之惡性，
    且其竊得財物之價值亦非極鉅，又被告於犯罪後坦承犯行，
    尚有悔意等一切情狀，量處如主文所示之刑，並諭知易科罰
    金之折算標準。
據上論斷，應依刑事訴訟法第299 條第1 項前段，刑法第320 條
第1 項、第47條、第41條第1 項前段，罰金罰鍰提高標準條例第
1 條前段、第2 條，判決如主文。
本案經檢察官趙燕利到庭執行職務。
中　　華　　民　　國　　94　　年　　8 　　月　　23　　日
                  臺灣桃園地方法院刑事第十一庭
                          審判長法　官　蔡榮澤
                                法  官  丁俊成
                                法  官  游士珺
上正本證明與原本無異。
如不服本判決，應於判決送達後10日內向本院提出上訴狀（應附
繕本），上訴於臺灣高等法院。
                                書記官  陳淑瓊
中　　華　　民　　國　　94　　年　　8 　　月　　23　　日
附錄本案論罪科刑法條：
中華民國刑法第320條第1 項
意圖為自己或第三人不法之所有，而竊取他人之動產者，為竊盜
罪，處五年以下有期徒刑、拘役或五百元以下罰金。
